臺灣高等法院臺中分院民事判決　　　　 94年度上易字第323號
上　訴　人　壬○○
　　　　　　丁○○
訴訟代理人　余銀德律師
　　　　　　己○○
上　訴　人　庚○○（即辛○○）
訴訟代理人　己○○
上　訴　人　己○○
訴訟代理人　戊○○
上　訴　人　癸○○
訴訟代理人　己○○
　　　　　　辛○○
被　上訴人　子○○
訴訟代理人　丙○○　　住同上列
上列當事人間請求損害賠償事件，上訴人對於中華民國94年6月
14日臺灣臺中地方法院94年度訴字第1025號第一審判決提起上訴
，本院於94年12月14日言詞辯論終結，判決如下：
    主      文
原判決關於命上訴人各給付超過新台幣伍萬元及自民國94年5月8
日（上訴人壬○○部分自94年5月10日）起，至清償日止各按年
息5％計算之利息部分，及該部分訴訟費用之裁判均廢棄。
上列廢棄部分，被上訴人在第一審之訴駁回。
其餘上訴駁回。
第一、二審訴訟費用由上訴人負擔3分之1，餘由被上訴人負擔。
    事實及理由
一、上訴人壬○○經合法通知，未於言詞辯論期日到場，核無民
    事訴訟法第386條各款所列情形，爰依被上訴人之聲請，由
    其一造辯論而為判決。
二、被上訴人起訴主張：金門縣政府所屬金門酒廠實業股份有限
    公司（下稱金酒公司）原計劃推動民營化，擬釋股20％於金
    門縣民，由縣民認購。民國89年1月間，上訴人壬○○以新
    臺幣（下同）15萬元之代價，將其未來對金酒公司之新股認
    購權售予訴外人乙○○，再由乙○○將該認購權讓渡予被上
    訴人；另上訴人丁○○、庚○○（即辛○○）、己○○、癸
    ○○等亦各以15萬元之代價，分別將其未來之認購權售予被
    上訴人。另依系爭讓渡契約第4條第1項第3款及第2項約定：
    本讓渡契約簽署滿3年，金門縣政府尚未實現縣民釋股計劃
    者，本讓渡契約當然解除，但甲方（即上訴人等）得主張延
    長本契約之效力兩年。本讓渡契約因前項情事而當然解除時
    ，甲方應無息返還乙方（即被上訴人）權利金。查系爭讓渡
    契約簽立至今已逾5年，未見金酒公司有釋股行動，依約該
    讓渡契約當然解除，據此，被上訴人曾於94年2月間以存證
    信函通知上訴人等儘速返還上開款項，不料上訴人等均置若
    罔聞。爰依系爭讓渡契約第4條第2項約定，請求上訴人5人
    各給付被上訴人15萬元及法定遲延利息等語。
三、上訴人方面：
  (一)上訴人丁○○則以：上訴人所收受之權利金為5萬元，並非
    15萬元，此有權利買賣介紹人甲○○及見證律師沈炎平可證
    。又讓渡金額欄所載權利金壹拾伍萬元，其「壹拾」、「伍
    」萬元之間隔不同，堪認「壹拾」係簽約後所加載，原契約
    係「伍萬元」，並非「壹拾伍萬元」。又同一日在同一處所
    所簽之壬○○、辛○○、癸○○讓渡契約書金額欄均記載為
    伍萬元。亦足證明上訴人所收受之權利金為5萬元，並非15
    萬元等語置辯，並聲請傳訊兩造簽約時之見證律師沈炎平及
    介紹人甲○○為證。
  (二)上訴人己○○則稱：伊之讓渡契約書正本因故遺失，提出由
    辛○○、癸○○所提供之同時簽立之讓渡書影本2份，伊只
    有拿到5萬元而已云云。
  (三)上訴人辛○○、癸○○則以：丁○○、辛○○、癸○○、己
    ○○等4人於89年元月4日於金門前厝10號各以5萬元賣給被
    上訴人，並由見證律師沈炎平作見證。被上訴人涉有將契約
    書原收受5萬元改為15萬元等語置辯。
  (四)上訴人壬○○未於言詞辯論期日到場，亦未提出準備書狀作
    何聲明或陳述。
四、上訴人於原審受相當時期合法之通知，均未於言詞辯論期日
    到場，復未提出任何書狀爭執，原審乃依被上訴人之主張判
    決上訴人應各給付被上訴人15萬元，及其中上訴人壬○○自
    94年5月10日起；上訴人丁○○、庚○○（即辛○○）、己
    ○○、癸○○均自94年5月8日起，皆至清償日止，各按年息
    5％計算之利息。上訴人等對原審判決不服，均提起上訴，
    於本院聲明：(1)原判決廢棄；(2)被上訴人在第一審之訴及假
    執行之聲請均駁回。被上訴人於本院答辯聲明：上訴人之上
    訴駁回。
五、被上訴人主張金門縣政府所屬金酒公司原計劃推動民營化，
    擬釋股20％於金門縣民，由縣民認購。89年1月間，上訴人
    壬○○將其未來對金酒公司之新股認購權售予訴外人乙○○
    ，再由乙○○將該認購權讓渡予被上訴人；另上訴人丁○○
    、庚○○（即辛○○）、己○○、癸○○等亦分別將其未來
    之認購權售予被上訴人，而被上訴人各以15萬元權利金購買
    ，並交付受託人貴宇國際管理股份有限公司（下稱貴宇公司
    ）乙○○處理；另依系爭讓渡契約第4條第1項第3款及第2項
    約定：本讓渡契約簽署滿3年，金門縣政府尚未實現縣民釋
    股計劃者，本讓渡契約當然解除，但甲方（即上訴人等）得
    主張延長本契約之效力兩年，本讓渡契約因前項情事而當然
    解除時，甲方應無息返還乙方（即被上訴人）權利金。系爭
    讓渡契約簽立至今已逾5年，未見金酒公司有釋股行動，依
    約該讓渡契約當然解除等情，業據被上訴人提出讓渡契約、
    讓渡書、委託合約書、收據均影本各一紙等件為證，堪信為
    真實。
六、上訴人於本院主張：上訴人等人僅收受各5萬元權利金置辯
    ，但被上訴人主張實際付出之權利金確為每人各15萬元，是
    兩造爭執在於本件權利金之買賣價格究竟為多少？經查：
（一）本件兩造間就金酒公司之新股認購權簽訂有讓渡契約，有
      兩造分別提出上開之讓渡契約影本可證，惟兩造提出之讓
      渡契約上所載讓受金額並不相同，被上訴人主張為15萬元
      ，上訴人則主張為5萬元，各據其一方提出所載金額不同
      之讓渡書為據。然據雙方讓渡契約之見證律師沈炎平律師
      於本院到庭證稱金額的部分是5萬元，非15萬元等語；此
      觀沈炎平律師證稱：「（問：這份讓渡契約書，你是不是
      擔任當時的見證人？）證人是的，但金額的部分是5萬元
      ，不是15萬元。」「（問：當事人當時有無馬上交付金錢
      ？）有的，都是以現金交付。」「這是原本沒有錯，當初
      見證的時候是五萬元，但當時這邊沒有蓋貴宇國際管理股
      份有限公司。被上訴人有委託乙○○先生到金門去。」「
      （問：讓渡契約書影本是寫十五萬元？）一十怎麼來我不
      清楚。」即明，顯見兩造權利金之買賣契約書本約定為各
      5 萬元，而係經受託人貴宇公司乙○○經手後，被他人再
      填加10上去而變成15萬元甚明。
（二）參酌介紹人陳甲○○致本院信函及陳報狀均表示股權買賣
      價金為5萬元（見本院卷第63、89頁），足認兩造間就金
      酒公司之新股認購權係各以5萬元成交。至被上訴人提出
      之委託合約書（本院卷第97頁），係其與貴宇公司所簽立
      ，與上訴人無涉，自不能令上訴人負責增加之10萬元債務
      。
七、依系爭讓渡契約第4條第1項第3款、第2項約定：「本讓渡契
    約簽署滿三年，金門縣政府尚未實現縣民釋股計劃者，本讓
    渡契約當然解除，但甲方得主張延長本契約之效力兩年」「
    本讓渡契約因前項情事而當然解除時，甲方應無息返還乙方
    第二條之權利金」。本件系爭讓渡契約自89年元月簽立迄今
    已逾5年，未見金酒公司有釋股行動，已合於約定解除之要
    件，依約該讓渡契約當然解除，則被上訴人依系爭讓渡契約
    第4條第2項之約定，請求上訴人等分別返還權利之買賣價金
    5萬元，即屬有據。本件被上訴人對上訴人請求返還價金之
    債權，既經被上訴人起訴並由原法院送達訴狀，上訴人等迄
    未給付，自應負遲延責任。是被上訴人請求自起訴狀繕本送
    達上訴人翌日（即上訴人壬○○部分為94年5月10日、其餘
    上訴人均為94年5月8日）起，各按週年利率5％計算之法定
    遲延利息，核無不合，應予准許。逾此部分之請求，即屬無
    據。
八、綜上所述，被上訴人依系爭讓渡契約第4條第2項之法律關係
    ，請求上訴人各給付5萬元，及其中上訴人壬○○自94年5月
    10日起；上訴人丁○○、庚○○（即辛○○）、己○○、癸
    ○○均自94年5月8日起，皆至清償日止，各按年息5％計算
    之利息，為有理由，應予准許。逾此所為請求，為無理由，
    應予駁回。原審就超過上開應准許部分，為上訴人敗訴之判
    決，自有未洽。上訴意旨就此部分指摘原判決不當，求予廢
    棄改判，為有理由，爰由本院廢棄改判，如主文第2項所示
    。至於上開應准許部分，原審判命上訴人給付，核無違誤，
    上訴意旨，就此部分，仍執陳詞，指摘原判決不當，求予廢
    棄，為無理由，應駁回其上訴。
九、本件事證已臻明確，兩造所提其餘攻擊防禦方法及舉證，與
    判決結果不生影響，爰不一一論述。
據上論結：本件上訴為一部有理由，一部無理由，依民事訴訟法
第450條、第449條第1項、第79條但書、第85條第1項前段、第
463條、第385條第1項前段，判決如主文。
中　　華　　民　　國　　94　　年　　12　　月　　28　　日
                     民事第一庭審判長法　官  李寶堂
                                     法　官  鄭金龍
                                     法　官  王重吉
以上正本係照原本作成。
不得上訴。
                                     書記官  紀美鈺
中　　華　　民　　國　　95　　年　　1 　　月　　2 　　日
                                                      Ｈ
